臺灣橋頭地方法院刑事判決　　　　　　　110年度訴字第222號
公　訴　人　臺灣橋頭地方檢察署檢察官
被　　　告　黃朝弘



指定辯護人　王家鈺律師
上列被告因違反毒品危害防制條例案件，經檢察官提起公訴（11
0年度偵字第5949、6208號），本院判決如下：
    主  文
黃朝弘犯如附表編號1至2所示之罪，共二罪，各處如附表編號1
至2「宣告刑及沒收」欄所示之刑及沒收。應執行有期徒刑伍年
柒月。
    事  實
一、黃朝弘明知甲基安非他命屬毒品危害防制條例所定列管之第
    二級毒品，依法不得販賣或持有。竟意圖營利基於販賣第二
    級毒品之犯意，分別於附表編號1至2所示時地販賣第二級毒
    品甲基安非他命與林文皇，並收取附表編號1至2所示價金（
    各次交易數量及金額如各編號所示）。嗣經警對黃朝弘持用
    行動電話門號0000000000號進行通訊監察，進而查悉上情。
二、案經內政部警政署高雄港務警察總隊報告臺灣橋頭地方檢察
    署檢察官偵查起訴。
    理  由
甲、證據能力之說明：
    被告以外之人於審判外之陳述，雖不符前4條之規定，而經
    當事人於審判程序同意作為證據，法院審酌該言詞陳述或書
    面陳述作成時之情況，認為適當者，亦得為證據，刑事訴訟
    法第159條之5第1項定有明文。查本判決所引用被告黃朝弘
    以外之人於審判外之供述，性質上屬傳聞證據，然業經被告
    、辯護人及檢察官於本院審判程序時同意作為證據（見訴卷
    第115頁），復依法踐行調查證據程序乃認作為證據要屬適
    當，均得採為認定事實之依據。
乙、實體事項：
一、上揭犯罪事實，業據被告於本院審理時坦承不諱（訴卷第11
    4頁），核與證人林文皇警偵證述相符（警一卷第31至38頁
    ，他卷第53至56頁），並有本院通訊監察書及通訊監察譯文
    （見警二卷第3至31、51至53頁）在卷可稽。足認被告之任
    意性自白與事實相符，應可採信。
二、又販賣毒品，本無一定價格，各次買賣之價格，當亦各有差
    異，隨供需雙方之資力、關係之深淺、需求之數量、貨源之
    充裕與否、販賣者對於資金之需求如何即殷切與否，以及政
    府查緝之態度，進而為各種不同之風險評估，而為機動性之
    調整，是其價格標準，自非一成不變，且販賣者從各種「價
    差」或「量差」或係「純度」謀取利潤方式，或有差異，然
    其所圖利益之非法販賣行為目的，則屬相同，並無二致，本
    案雖未能查知被告實際購入毒品成本為何，但佐以被告審理
    中自承伊向上游毒販購買毒品後再行分裝出售等語（見訴卷
    第27頁），核與坊間一般販毒者運作模式相同，因被告與林
    文皇彼此間並非近親或有任何特殊情誼，當無可能甘冒重責
    而無償交付上述毒品之理。故被告前揭有償交易第二級毒品
    除有反證可資認定果係基於其他非關圖利之本意外，尚難徒
    因無法查悉販入價格即遽謂主觀上諉無營利意圖、進而阻卻
    販賣毒品犯行之追訴。綜前所述，本件事證明確，被告犯行
    洵堪認定，應依法論科。
三、論罪科刑：
(一)核被告就附表編號1至2所為，均係犯毒品危害防制條例第4
    條第2項之販賣第二級毒品罪。被告二次犯行著手前意圖販
    賣而持有第二級毒品之低度行為，各為其後販賣之高度行為
    所吸收，均不另論罪。另被告所犯上開二罪犯意個別且行為
    互殊，應分論併罰。
(二)刑之減輕事由：
  ⒈毒品危害防制條例第17條第2項規定「犯第4條至第8條之罪
    於偵查及歷次審判中均自白者，減輕其刑」，立法目的係為
    鼓勵犯罪行為人早日悔過自新，並期節約司法資源、以利毒
    品查緝，俾收防制毒品危害、使案件儘速確定之效而設，被
    告須於偵查及歷次審判中皆已自白，始得適用上開規定，倘
    未曾於偵查中自白，嗣後縱於第一審程序自白犯行，仍無該
    條項之適用；此所謂「自白」係指對自己犯罪事實全部或主
    要部分為肯定供述之意，而販賣毒品行為之處罰基礎，主要
    在行為人將所持有毒品讓與他人使之擴散並取得對價，著重
    者係讓與及營利意圖，倘犯罪行為人否認有營利意圖或指非
    販賣行為（代購或合資等），已屬否認販賣毒品部分構成要
    件事實，自難認其已自白販賣毒品之事實，要無前揭減刑規
    定適用。查被告於警詢稱「109年11月1日確有在阿蓮區的紅
    茶幫飲料店交易，我拿安非他命毒品給他，他拿500元給我
    」、「109年11月3日我在東方路租屋處樓下統一超商交易，
    他還我1000元，我拿安非他命給他」，及偵查中亦稱因交易
    毒品而取得金錢之情，但於警詢乃稱「我沒有在販賣毒品，
    是他知道我有在施用，他會叫我去幫他買毒品」等語（警一
    卷第9至11頁），復於偵訊稱「109年11月1日林文皇拿500元
    給我，我覺得他要還我錢，109年11月3日林文皇只有拿1000
    給我，也是他要還我錢」、「我沒有要賣毒品給他的意思，
    我是免費請他用」、「我跟林文皇真的是合資關係」等語（
    他卷第64頁），故依其警偵前後陳述內容整體觀察，可知被
    告是時對109年11月3日是否有償交易毒品有所爭執，亦就本
    案2次犯行否認主觀營利意圖，依前揭說明，縱令被告於審
    判中自白，仍無由適用上述減刑規定。
  ⒉又販賣第二級毒品罪法定刑為無期徒刑或十年以上有期徒刑
    ，然同為販賣第二級毒品之人，其原因動機不一，犯罪情節
    未必盡同，或有大盤毒梟及中、小盤之分，甚或僅止於吸毒
    者彼此互通有無之有償轉讓者，可知販賣毒品行為所造成危
    害社會程度並非全然一致，但法律科處此類犯罪所設法定本
    刑卻同為「無期徒刑或十年以上有期徒刑，得併科新臺幣一
    千五百萬元以下罰金。」，相較其他犯罪法定刑而言實屬甚
    重，故於此情形宜考量行為人之客觀犯行與主觀惡性，審酌
    是否猶可憫恕，以資決定應否適用刑法第59條規定酌減其刑
    ，期使個案裁判量刑能符合比例原則，避免失之過苛。審諸
    被告本件販賣第二級毒品不法內涵（販賣次數2次、對象僅1
    人且所得金額分別為500元及1,000元）顯不如大量走私進口
    或長期販賣毒品「大盤」、「中盤」之類，堪認犯罪情節實
    屬輕微。又被告無法適用毒品危害防制條例第17條第2項偵
    審自白規定減刑，已如前述，是本院認其所涉販賣第二級毒
    品罪即使量處法定刑最低刑度（有期徒刑10年），猶嫌過重
    ，客觀上確有情輕法重或足以引起一般人同情之處，遂依刑
    法第59條減輕其刑為當。
(三)爰以行為人之責任為基礎，分別審酌：
  ⒈被告明知甲基安非他命為列管之第二級毒品，具有成癮性，
    服用後會產生依賴性、耐藥性，且戒癮不易，嚴重影響他人
    之身心健康，竟無視國家杜絕毒品犯罪之禁令，販賣第二級
    毒品牟利導致購買及持有毒品者沈迷於毒癮而無法自拔，直
    接戕害國民身心健康，危害社會治安助長毒品氾濫，實值非
    難；惟念其犯後坦承犯行，態度尚佳；兼衡被告販賣第二級
    毒品所得價金等犯罪情節；再酌以其自陳專科畢業、先前受
    雇從事工地監工及需扶養母親等一切情狀（見訴卷第119頁
    ），分別量處如附表「宣告刑及沒收」欄所示之刑。
  ⒉又按數罪併罰之定應執行之刑，係出於刑罰經濟與責罰相當
    之考量，並非予以犯罪行為人或受刑人不當之利益，相較於
    刑法第57條所定科刑時應審酌之事項係對一般犯罪行為之裁
    量，定應執行刑之宣告，乃對犯罪行為人本身及所犯各罪之
    總檢視，除應考量行為人所犯數罪反應出之人格特性，並應
    權衡審酌行為人之責任與整體刑法目的及相關刑事政策，在
    量刑權之法律拘束性原則下，依刑法第51條第5款之規定，
    採限制加重原則，以宣告各刑中之最長期為下限，各刑合併
    之刑期為上限，但不得逾30年，資為量刑自由裁量權之外部
    界限，並應受法秩序理念規範之比例原則、平等原則、責罰
    相當原則、重複評價禁止原則等自由裁量權之內部抽象價值
    要求界限之支配，使以輕重得宜，罰當其責，俾符合法律授
    與裁量權之目的，以區別數罪併罰與單純數罪之不同，兼顧
    刑罰衡平原則（最高法院101年度台抗字第461號裁定要旨參
    照）。本院審酌被告販賣毒品次數2次、對象僅1人且所得金
    額分別為500元及1,000元；犯罪時間僅差距2日，並考量其
    犯後坦承犯行，減少其犯行所生司法資源耗費，復衡酌被告
    日後仍有回歸社會生活之必要，兼衡數罪併罰限制加重與多
    數犯罪責任遞減原則，分別就其所犯附表編號1至2所示宣告
    刑定應執行之刑如主文所示。
四、沒收：
(一)犯第4條至第9條、第12條、第13條或第14條第1項、第2項之
    罪者，其供犯罪所用之物，不問屬於犯罪行為人與否，均沒
    收之，毒品危害防制條例第19條定有明文。至該條雖未併予
    規定應追徵價額，惟刑法第11條前段既明定本法總則於其他
    法律有刑罰、保安處分或沒收之規定者，亦適用之，及同法
    第38條第4項亦規定法院諭知沒收供犯罪所用之物，於全部
    或一部不能沒收或不宜執行沒收時，追徵其價額等語，故針
    對供販賣毒品犯罪所用之物，於全部或一部不能沒收或不宜
    執行沒收時，仍應適用刑法第38條第4項併予諭知追徵價額
    為當。故被告所持用行動電話（含門號0000000000號SIM卡
    ）雖未扣案，但既未滅失且係供本件販賣毒品犯罪所用之物
    ，應依前開規定各於其所涉販賣毒品罪刑項下諭知沒收，於
    全部或一部不能沒收或不宜執行沒收時，追徵其價額。
(二)依刑法第38條之1第1、3項規定，犯罪所得，屬於犯罪行為
    人者，沒收之；於全部或一部不能沒收或不宜執行沒收時，
    追徵其價額。查被告就附表所示各次販賣毒品得款數額一節
    ，業經認定如前，該款項雖未扣案，但既係其犯罪所得，即
    應依前開刑法規定諭知沒收，於全部或一部不能沒收或不宜
    執行沒收時，追徵之。
據上論斷，應依刑事訴訟法第299條第1項前段，判決如主文。
本案經檢察官黃聖淵提起公訴，檢察官陳俐吟到庭執行職務。
中    華    民    國   111    年    1     月    10    日
                  刑事第六庭  審判長法  官  陳明呈
　
                                    法  官  陳奕帆
　
                                    法  官  黃英彥
以上正本證明與原本無異。
如不服本判決應於收受送達後20日內向本院提出上訴書狀，並應
敘述具體理由；如未敘述上訴理由者，應於上訴期間屆滿後20日
內向本院補提理由書（均須按他造當事人之人數附繕本）「切勿
逕送上級法院」。
中    華    民    國   111    年    1     月    12    日
                                    書記官  陳俊亦
附錄本案論罪科刑法條︰
毒品危害防制條例第4條第2項
製造、運輸、販賣第二級毒品者，處無期徒刑或十年以上有期徒
刑，得併科新臺幣一千五百萬元以下罰金。
附表：
┌─┬─────┬────┬───┬───────────┬────────┐
│編│交易時間  │地點    │對象  │毒品種類、重量、金額及│宣告刑及沒收    │
│號│          │        │      │交易方式              │                │
├─┼─────┼────┼───┼───────────┼────────┤
│1 │109年11月1│高雄市阿│林文皇│林文皇以行動電話門號09│黃朝弘販賣第二級│
│  │日11時55分│蓮區某紅│      │00000000號與黃朝弘行動│毒品，處有期徒刑│
│  │許        │茶幫飲料│      │電話門號0000000000號聯│伍年貳月。未扣案│
│  │          │店外    │      │繫毒品交易事宜，雙方於│行動電話壹支（含│
│  │          │        │      │109年11月1日11時7分議 │門號0000000000號│
│  │          │        │      │定由林文皇向黃朝弘購買│SIM卡）及犯罪所 │
│  │          │        │      │500元甲基安非他命，黃 │得新臺幣伍佰元沒│
│  │          │        │      │朝弘於同日11時55分在左│收，如全部或一部│
│  │          │        │      │列地點交付重量不詳甲基│不能沒收時，追徵│
│  │          │        │      │安非他命1包與林文皇既 │（其價額）之。  │
│  │          │        │      │遂，並向其收取價金500 │                │
│  │          │        │      │元。                  │                │
├─┼─────┼────┼───┼───────────┼────────┤
│2 │109年11月3│黃朝弘位│同上  │林文皇以行動電話門號09│黃朝弘販賣第二級│
│  │日19時27分│於高雄市│      │00000000號與黃朝弘行動│毒品，處有期徒刑│
│  │許        │東方科技│      │電話門號0000000000號聯│伍年參月。未扣案│
│  │          │大學附近│      │繫毒品交易事宜，雙方於│行動電話壹支（含│
│  │          │租屋處  │      │109年11月3日18時57分議│門號0000000000號│
│  │          │        │      │定由林文皇向黃朝弘購買│SIM卡）及犯罪所 │
│  │          │        │      │1,000元甲基安非他命， │得新臺幣壹仟元沒│
│  │          │        │      │黃朝弘於同日19時27分在│收，如全部或一部│
│  │          │        │      │左列地點交付重量不詳甲│不能沒收時，追徵│
│  │          │        │      │基安非他命1包與林文皇 │（其價額）之。  │
│  │          │        │      │既遂，並向其收取價金1,│                │
│  │          │        │      │000元。               │                │
└─┴─────┴────┴───┴───────────┴────────┘